---
title: "Pronóstico serie de tiempo de red espacial"
output: html_notebook
---

Se trabaja con un tipo de dato de una red espacial, para el dataset  
espacio-temporal de las entregas semanales de la aplicación *PedalMe* en Londres, 
conteniendo una matriz de adyaciencia ponderada y una serie de tiempo de las 
demandas semanales del 2020 al 2021. Se busca pronosticar la demanda semanal del
conjunto por cada nodo, donde se tiene en total 15 y de la demanda total de 
todos los nodos semanalmente.


```{r}
#Instalación de paquetes a utilizar
install.packages(c("tidyverse","lubricate","igraph"))
library(tidyverse)
library(lubridate)
library(igraph)
```


```{r}
#Carga del dataset del grafo

edges<- read.csv("pedalme_edges.csv")
edges <- edges[edges$from != edges$to, ]
# Crear el grafo usando igraph
grafo <- graph_from_data_frame(d = edges, directed = FALSE)
# Graficar el grafo
plot(grafo,
     edge.label = E(grafo)$label,
     edge.label.cex = 0.7,
     edge.label.color = "darkred",
     edge.label.background = "white",
     edge.width = E(grafo)$weight * 3,
     vertex.label = V(grafo)$name,
     vertex.size = 25,  # Aumentar tamaño de los nodos
     vertex.color = "lightblue",
     layout = layout_in_circle(grafo),  # Layout circular para mejor distribución
     main = "Grafo con pesos")
```

